臺灣高等法院刑事裁定
111年度毒抗字第909號
抗  告  人  
即  被  告  楊智傑



上列抗告人即被告因違反毒品危害防制條例案件，不服臺灣士林
地方法院中華民國111年9月13日所為之裁定（111年度毒聲字第4
14號），提起抗告，本院裁定如下：
    主  文
抗告駁回。  
    理  由
一、原裁定意旨略以：抗告人即被告楊智傑於民國111年1月22日
    某時許，在新北市三重區某處，以將甲基安非他命置於玻璃
    球吸食器內燒烤吸食煙霧之方式，施用第二級毒品甲基安非
    他命1次，嗣於臺北市大同區南京西路288號之雀爾喜精品旅
    館510號房內為警查獲、逮捕後採集其尿液送驗，經檢驗單
    位以酵素免疫分析法（EIA）初步檢驗，再以氣相層析質譜
    儀（GC／MS）分析法確認結果，呈安非他命、甲基安非他命
    陽性反應等情，業經抗告人坦承不諱，並有桃園市政府警察
    局八德分局被採尿人尿液暨毒品真實姓名與編號對照表、台
    灣檢驗科技股份有限公司111年2月10日出具之濫用藥物檢驗
    報告1份在卷可稽，是抗告人施用第二級毒品甲基安非他命
    之犯行，堪以認定。又抗告人前因施用第二級毒品，經原審
    法院以98年度毒聲字第293號裁定送勒戒處所觀察、勒戒後
    ，認無繼續施用傾向，於99年1月19日釋放出所，並經並經
    臺灣士林地方檢察署（下稱士林地檢署）檢察官以98年度毒
    偵字第1168號為不起訴處分確定。則抗告人本案施用第二級
    毒品距其最近一次觀察、勒戒執行完畢已逾三年，符合毒品
    危害防制條例第20條第3項所定三年後再犯之情形。且抗告
    人現另案在監執行中，檢察官裁量選擇聲請觀察勒戒，核無
    不合，應予准許，爰依毒品危害防制條例第20條第3項、第1
    項，觀察勒戒處分執行條例第3條第1項之規定，裁定抗告人
    應入勒戒處所觀察、勒戒等語。
二、抗告意旨略以：抗告人先前勒戒過了，也因案在服刑，服刑的刑度遠超過勒戒，請求將所有刑案做一次有期徒刑之判決云云。
三、按犯毒品危害防制條例第10條之罪者，檢察官應聲請法院裁
    定，令被告入勒戒處所觀察、勒戒，其期間不得逾2月；觀
    察、勒戒或強制戒治執行完畢釋放後，3年後再犯第10條之
    罪者，適用本條前2項之規定，毒品危害防制條例第20條第1
    項、第3項分別定有明文。又毒品危害防制條例於109年1月1
    5日修正、同年7月15日生效，修正後毒品危害防制條例第20
    條第3項之立法意旨，對施用毒品之「病患性犯人」，立法
    已調整其刑事政策，放寬觀察、勒戒或強制戒治之適用時機
    ，僅於觀察、勒戒或強制戒治執行完畢釋放後，3年內再犯
    第10條之罪者，始應依法追訴或裁定交付審理，如已超過3
    年，不論幾犯，均應再予機構內、外之處遇機會，此即「定
    期治療」之新模式，與刑事制裁交替運用，以期控制、改善
    至其戒除毒癮。亦即，前揭規定中所指「3年後再犯」，只
    要本次再犯（不論修正施行前、後）距最近1次觀察、勒戒
    或強制戒治執行完畢釋放，已逾3年者，即該當之，不因其
    間有無犯第10條之罪經起訴、判刑或執行而受影響（最高法
    院109年度台上大字第3826號裁定意旨參照）。
四、經查：
　㈠抗告人於前揭時、地施用第二級毒品甲基安非他命1次之事實
    ，業據抗告人於警詢、偵訊坦承不諱（見偵卷第7頁、第43
    頁、第72頁），而抗告人為警查獲後採得之尿液檢體，經送
    臺灣檢驗科技股份有限公司檢驗結果，呈安非他命、甲基安
    非他命陽性反應等情，有該公司111年2月10日出具之濫用藥
    物檢驗報告（尿液檢體編號：K-0000000）、桃園市政府警
    察局八德分局被採尿人尿液暨毒品真實姓名與編號對照表等
    在卷可憑（見偵卷第48、19頁），足認抗告人自白與事實相
    符，其施用第二級毒品甲基安非他命之犯行，堪以認定。又
    抗告人前曾因施用毒品犯行，經原審法院以98年度毒聲字第
    293號裁定令入勒戒處所觀察、勒戒，嗣認無繼續施用毒品
    之傾向，於99年1月19日執行完畢釋放出所，並由士林地檢
    署檢察官以98年度毒偵字第1168號為不起訴處分確定等情，
    有本院被告前案紀錄表在卷可參。是抗告人本案施用毒品之
    行為，距其最近一次觀察、勒戒執行完畢釋放後已逾三年，
    又抗告人目前另案在監所執行中等情，亦有前揭前案紀錄表
    可稽，無從以緩起訴處分命戒癮治療，檢察官審酌上情，裁
    量聲請令抗告人入勒戒處所施以觀察、勒戒，經核並無不合
    。
　㈡又109年7月15日施行之毒品危害防制條例第20條第3項之立法
    理由認施用毒品者具「病患性犯人」之特質，並參諸世界各
    國之醫療經驗及醫學界之共識，咸認施用毒品成癮者，其心
    癮甚難戒除，如觀察、勒戒或強制戒治執行完畢釋放後，三
    年後始再有施用第一級、第二級毒品之行為者，足見其有戒
    除毒癮之可能，宜再採以觀察、勒戒方式戒除其身癮及以強
    制戒治方式戒除其心癮之措施。是修法後對施用毒品者採取
    「治療勝於處罰」之刑事矯治政策，擺脫以往側重於「犯人
    」身分之處罰，著重其為「病患」之特質，並以「治療」疾
    病為出發點。從而，抗告人本案施用毒品距最近一次觀察、
    勒戒執行完畢釋放，既已逾三年，依前開說明，為期自新及
    協助其斷除毒癮，仍適用「初犯」規定，由檢察官聲請令入
    勒戒處所施以觀察、勒戒，於法並無不合。是抗告意旨主張
    將其所有刑案做一次有期徒刑之判決云云，恐誤認觀察、勒
    戒乃刑罰性質，然依前開說明，觀察、勒戒之目的既在於戒
    癮治療，顯與刑罰之懲罰或非難性質不同，其保安處分功能
    即難以由刑罰監禁加以取代，自無從將觀察、勒戒以有期徒
    刑方式代之或與執行中之有期徒刑合併處理，是此部分抗告
    意旨，難認可採。
五、綜上所述，原審依檢察官之聲請，裁定令抗告人入勒戒處所
    觀察、勒戒，核其認事用法，並無違誤或不當。抗告人猶執
    前詞提起抗告，為無理由，應予駁回。　
據上論斷，應依刑事訴訟法第412條，裁定如主文。
中　　華　　民　　國　　111 　年　　10　　月　　14　　日
                  刑事第二庭    審判長法　官 遲中慧
                                      法　官 邱筱涵
                                      法　官 顧正德
以上正本證明與原本無異。
不得再抗告。
                                      書記官 莊佳鈴
中　　華　　民　　國　　111 　年　　10　　月　　14　　日